臺北高等行政法院判決
　　　　　　　　　　　　　　　　　　 93年度簡字第01415號
原　　　告　甲○
被　　　告　財政部臺北市國稅局
代　表　人　張盛和（局長）
上列當事人間因綜合所得稅事件，原告不服財政部中華民國93年
11月12日臺財訴字第09300414910號訴願決定，提起行政訴訟，
本院判決如下：
　　主  文
原告之訴駁回。
訴訟費用由原告負擔。
　　事  實
一、事實概要：原告民國90年度綜合所得稅結算申報，漏報其本
    人薪資及退職所得計新臺幣（下同）419,435元，被告除核
    定補徵所漏稅額125,830元外，另按所漏稅額處以0.2倍之罰
    鍰25,100元（計至百元止）。原告不服，就罰鍰部分申請復
    查，未獲變更，提起訴願亦遭決定駁回，遂提起行政訴訟。
二、兩造聲明：
　(一)原告聲明：訴願決定及原處分關於罰鍰25,100元部分均撤銷
              。
　(二)被告聲明：駁回原告之訴。
三、兩造之陳述：
　(一)原告主張之理由：
    1.按所得稅法所處罰者，係指漏報、短報之情形。原告申報
      取自法務部之退職給付總額為562,768元，並未漏報及短
      報。法務部核發之扣繳憑單，僅註明係給付總額，並未說
      明該給付已扣除免稅額，原告係依據法務部所發之扣繳憑
      單申報，難謂有過失。另原告於收受原處分後向法務部查
      詢，經核發計算單，始知法務部係依另一計算方式扣除免
      稅額，法務部所發之扣繳憑單既未註明已扣除免稅額，應
      係行政機關之疏失，並非原告之過失，自不應依所得稅法
      第110條第1項為處罰。
    2.另原告誤將取自台灣基隆地方法院檢察處薪資所得之給付
      淨額1,050,799元，當作給付總額申報，純屬筆誤。原告
      本年度申報時已附有詳細之扣繳憑單20餘張，並無短報稅
      款之故意。
　(二)被告主張之理由：
    1.原告90年度綜合所得稅結算申報，自行申報其本人取自法
      務部退職收入總額562,768元，扣除必要費用及成本325,0
      00元，申報退職所得為237,768元（計算式：562,768－32
      5,000＝237,768），致短漏報其本人退職所得計325,000
      元；又其將取自台灣基隆地方法院檢察處薪資所得1,145,
      234元以給付淨額1,050,799元申報，致短漏報薪資所得94
      ,435元，經被告核定所得總額為3,274,846元，淨額為2,5
      93,356元，除發單補徵稅額125,830元外，並依所得稅法
      第110條第1項規定，按漏稅額125,830元處以0.2倍之罰鍰
      25,100元（計至百元止）。
    2.原告訴稱其90年度綜合所得稅結算申報時，實因法務部所
      發扣繳憑單上未註明已扣除免稅額，故誤認該筆所得應享
      有半年即325,000元之免稅權利，故申報時多扣除325,000
      元，非原告之過失及薪資所得筆誤以給付淨額申報致生漏
      報不應處罰乙節。按「人民違反法律上之義務而應受行政
      罰之行為，法律無特別規定時，雖不以出於故意為必要，
      仍須以過失為其責任條件，但應受行政罰之行為，僅須違
      反禁止規定或作為義務，而不以發生損害或危險為其要件
      者，推定為有過失，於行為人不能舉證證明自已無過失時
      ，即應受處罰。」司法院釋字第275號解釋有案。經查法
      務部所開立之扣繳憑單為應稅之退職所得，已無其他之必
      要費用可扣除，原告申報時雖揭露其收入，惟因誤解法令
      致重複扣除免稅所得額致短報所得，仍應論罰。次查台灣
      基隆地方法院檢察處薪資所得1,145,234元，有卷附之各
      類所得扣繳暨免扣繳憑單可稽，亦為其所不爭，原告即應
      依所得稅法規定按扣繳憑單給付總額辦理申報，其逕按給
      付淨額申報致短漏稅額，縱非故意，仍難卸免其過失之責
      任，揆諸所得稅法第110條第1項及司法院釋字第275號解
      釋之規定，處罰鍰25,100元，尚無不合。
　　理  由
一、按「納稅義務人應於每年5月1日起至5月31日止，填具結算
    申報書，向該管稽徵機關，申報其上一年度內構成綜合所得
    總額或營利事業收入總額之項目及數額，以及有關減免、扣
    除之事實，並應依其全年應納稅額減除暫繳稅額、尚未抵繳
    之扣繳稅額及可扣抵稅額，計算其應納之結算稅額，於申報
    前自行繳納。‧‧‧」「納稅義務人已依本法規定辦理結算
    申報，但對依本法規定應申報課稅之所得額有漏報或短報情
    事者，處以所漏稅額2倍以下之罰鍰。」為行為時所得稅法
    第71條第1項及第110條第1項所明定。次按「‧‧‧但應受
    行政罰之行為，僅須違反禁止規定或作為義務，而不以發生
    損害或危險為其要件者，推定為有過失，於行為人不能舉證
    證明自己無過失時，即應受處罰。‧‧‧」司法院釋字第27
    5號著有解釋。
二、原告90年度有取自法務部之退職所得562,768元，及取自台
    灣基隆地方法院檢察處之薪資所得1,145,234元，惟其綜合
    所得稅結算申報，係將前者之退職所得扣除必要費用及成本
    325,000元，申報退職所得為237,768元，後者之薪資所得1,
    145,234元以給付淨額1,050,799元申報，致短漏報其本人退
    職所得及薪資所得計419,435元之事實，有各類所得扣繳暨
    免扣繳憑單、綜合所得稅結算申報書等件影本在原處分卷可
    稽，堪認為真實。是被告除補徵所漏稅額125,830元外，並
    按漏稅額處以0.2倍之罰鍰25,100元（計至百元止），訴願
    決定予以維持，揆諸首開規定，並無不合。原告雖主張因法
    務部所發之扣繳憑單未註明退職所得已扣除免稅額，誤認應
    扣除325,000元之免稅額，又誤將薪資所得之給付淨額1,050
    ,799元，當作給付總額申報，純屬筆誤，並無短報稅款之故
    意過失，不應處罰云云。惟原告既有前述所得，即應依法據
    實申報，查系爭所得扣繳憑單明白記載退職所得給付總額為
    562,768元，薪資所得給付總額為1,145,234元，原告申報書
    申報之所得總額分別為1,050,799元及237,768元，顯然短報
    ，所稱誤認應扣除免稅額及筆誤，縱無故意，難謂無過失，
    自應處罰，其主張無可採。從而原處分及訴願決定均無違誤
    ，原告仍執前詞聲請撤銷，為無理由，爰不經言詞辯論予以
    駁回（本件適用簡易訴訟程序）。
據上論結，本件原告之訴為無理由，爰依行政訴訟法第233條、
第98條第3項前段，判決如主文。
中　　華　　民　　國　　94　　年　 　8　　月　　11　  日
                          第二庭   法  官　楊莉莉
上為正本係照原本作成。
本件以訴訟事件所涉及之法律見解具有原則性者為限，始得於本
判決送達後20日內向本院提出上訴狀並表明上訴理由，如已於本
判決宣示後送達前提起上訴者，應於判決送達後20日內補具上訴
理由（均按他造人數附繕本），且經最高行政法院許可後方得上
訴。
中　　華　　民　　國　　94　　年　 　8　　月　　11　  日
 　　　　　　　　　　　　     　　 書記官　王俊權
